【裁判字號】    89,易緝,109
【裁判日期】    890310
【裁判案由】    贓物
【裁判全文】
臺灣臺中地方法院刑事判決                        八十九年度易緝字第一九號
    公  訴  人  臺灣台中地方法院檢察署檢察官
    被      告  戊○○
右列被告因贓物案件，經檢察官提起公訴（八十七年度偵字第二五六八０號），本院
判決如左：
    主  文
戊○○無罪。
    理  由
一、公訴意旨略以：被告戊○○於民國八十七年十一月十三日或其後某日，在台中市
    ○○街二之二號二樓住處，明知真實姓名、年籍不詳之人所交付車號Ｒ六－八六
    六五號自小客車車牌二面（為丁○○○所有，於八十七年十一月十三日下午四時
    四十分許，在台中市○○路與五廊街口失竊），為來源不明之贓物，猶加以收受
    ，嗣於同年月二十日下午五時許，為警在上址查獲，並起出前開車牌二面。因認
    被告涉犯刑法第三百四十九條第一項之收受贓物罪嫌。
二、按犯罪事實應依證據認定之，無證據不得推定其犯罪事實；不能證明被告犯罪者
    ，應諭知無罪之判決，刑事訴訟法第一百五十四條、第三百零一條第一項分別定
    有明文。又認定不利於被告之事實，須依積極證據，苟積極證據不足為不利於被
    告事實之認定時，即應為有利於被告之認定，更不必有何有利之證據；認定犯罪
    事實所憑之證據，雖不以直接證據為限，間接證據亦包括在內，然而無論直接或
    間接證據，其為訴訟上之證明，須於通常一般之人均不致有所懷疑，而得確信為
    真實之程度者，始得據為有罪之認定，最高法院分別著有三十年上字第八一六號
    、七十六年台上字第四九八六號判例可資參照。
三、公訴人認被告戊○○涉犯刑法第三百四十九條第一項之收受贓物罪嫌，無非以前
    開車牌係在被告之住處起獲，及為警同時查獲之乙○○供稱被告曾告知乙○○該
    二面車牌早該丟了，怎會被警方查到等語為其論據。訊據被告堅決否認有何收受
    贓物犯行，辯稱：該二面車牌是警員在與伊同住之丙○○之房間內搜到，因當時
    丙○○不在，警員即認為車牌是伊所有等語。
四、經查：
（一）扣案之Ｒ六－八六六五號車牌二面，係丁○○○所有，而於八十七年十一月十
      三日下午四時四十分許，在台中市○○路與五廊街口失竊之情，業據丁○○○
      於警訊中陳述明確，並有車輛竊盜車牌失竊資料個別查詢報表及丁○○○領回
      車牌之贓物認領保管單各一紙在卷可稽，故該Ｒ六－八六六五號車牌二面係為
      贓物，此固屬無疑，先予敘明。
（二）本院提訊證人丙○○（五十五年四月三日生，身分證統一編號：Ｚ00000
      0000號，現在台灣台中監獄執行中）到庭證稱：伊與戊○○及她先生吳水
      林同住，該處有兩個房間，伊自己單獨住一間，戊○○與她先生住另一房間；
      扣案之Ｒ六－八六六五號車牌，是伊在八十七年十一月十二日凌晨十二點多，
      在伊住處樓下，以十字螺絲起子所竊取，得手後放在伊房間，直到八十七年十
      一月二十日經警查獲為止；另傳訊參與本件搜索之警員甲○○證稱：搜索時只
      有戊○○、乙○○在場，所以認定車牌是他們的，該車牌究竟在該住所何處找
      到已記不清楚，只記得是在那間房子搜到等語（按原陳稱印象中兩面車牌在客
      廳搜出）（以見均見本院八十九年二月二十五日審判筆錄）。
（三）按刑法第三百四十九條第一項之收受贓物罪，須行為人客觀上有收受贓物行為
      ，且主觀上有收受故意，始能成罪。而所謂收受贓物，係指取得持有贓物而言
      ；所謂收受故意，係指行為人於收受贓物時，對所收受之物係他人犯財產罪所
      得之物有所認識，並進而決意加以收受之主觀心態而言。扣案之Ｒ六－八六六
      五號車牌二面，雖係警員在戊○○位於台中市○○街二之二號二樓住處內搜索
      扣得，但證人丙○○業已證述該扣案車牌為其竊取，且是置於其房間內直到為
      警查獲，已如前述；而警員甲○○亦未能明確指稱扣案車牌係在被告持有中遭
      搜索扣押，從而尚難以該車牌係在被告住處查獲，遽認被告有「取得持有」該
      車牌之事實，亦即尚乏證據可資認定被告有收受贓物之行為。再乙○○（偵查
      中冒用洪慧芬之名應訊）於檢察官偵訊時雖供稱：「（問：去過幾次﹖車牌你
      偷﹖）我去四次，車牌不是我偷的，車牌是在臥室查到的，我直至警查獲才看
      見這車牌，我們在警拘留時，戊○○說她什麼均可幫吳水林擔，但這竊盜罪她
      不願意，這兩面車牌早該丟了，怎會被警查到，我看過二次一個不詳姓名男子
      幫吳水林換車牌」等語，然其所述「被告於警局拘留室表示這兩面車牌早該丟
      了，怎會被警查到」之情縱屬真實，亦僅能證明被告知悉有該二面車牌，及該
      二面車牌可能係來源不明之贓物而應丟棄而已，仍無從以之認定被告有「取得
      持有」該車牌之收受贓物行為。
五、綜上所述，被告所辯上情，應堪採信。公訴人所舉證據不足以證明被告有收受贓
    物犯行，本院復查無證據證明被告涉犯該罪，不能證明被告犯罪，應諭知無罪之
    判決。
六、證人丙○○於本院審理時自承竊取Ｒ六－八六六五號車牌二面部分，本院另依職
    權向台灣台中地方法院檢察署告發偵辦，附予敘明。
據上論斷，應依刑事訴訟法第三百零一條第一項，判決如主文。
中      華      民      國      八十九      年      三      月    十    日
                                        法  官  游 文 科
右正本證明與原本無異。
如不服本判決，應於送達後十日內向本院提出上訴狀（須附繕本），上訴於台灣高等
法院台中分院。
                                        書記官
中      華      民      國      八十九      年      三      月    十    日


司法院資訊處製作；財團法人民間司法改革基金會備份。
